臺灣高等法院刑事判決
111年度上易字第544號
上  訴  人  臺灣新北地方檢察署檢察官
被      告  吳冠陞


選任辯護人  葉慶人律師
            楊偉毓律師
            林祐增律師
上列上訴人因被告恐嚇案件，不服臺灣新北地方法院109年度易
字第1247號，中華民國111年1月5日第一審判決（起訴案號：臺
灣新北地方檢察署109年度偵字第12583號），提起上訴，本院判
決如下：
    主  文
上訴駁回。
    理  由
一、公訴意旨略以：被告吳冠陞與林宸諒(業經原審判決公訴不
    受理確定)均可預見金融機構帳戶之管領屬個人理財之行為
    ，無正當理由徵求他人提供金融機構帳戶或所衍生之虛擬帳
    戶而為利用者，極可能係為掩飾或隱匿犯罪所得，竟共同基
    於縱有人以其等為人頭而實質使用所提供之金融機構帳戶或
    所衍生之虛擬帳戶，亦不違背其本意之不確定故意，與不詳
    成年人士組成之犯罪集團成員，意圖為自己不法之所有，基
    於恐嚇取財之犯意聯絡，先於民國108年6、7月間，由林宸
    諒以所有之合作金庫銀行帳戶(帳號：0000000000000號，戶
    名：○○○○水產行，下稱合作金庫帳戶)及中國信託銀行帳戶(
    帳號：000000000000號，戶名：○○○○水產行，下稱中國信託
    帳戶)作為實體帳戶，向綠界科技股份有限公司（下稱綠界
    公司）申請虛擬帳戶使用，林宸諒再與被告吳冠陞簽訂「通
    路整合金流服務合約書」，製造遭詐騙而匯入林宸諒上揭虛
    擬帳戶之贓款(會再整合流入所對應之實體帳戶內)最終係交
    由被告吳冠陞使用之假象，實則上揭虛擬帳戶內之贓款均由
    林宸諒或被告吳冠陞提領後再輾轉交與上開不法集團之上游
    ；該犯罪集團所屬不詳成員則於108年7月19日以SKOUT交友A
    PP與告訴人許乃元成為好友，並以通訊軟體LINE自稱為「可
    馨」與告訴人聯繫，嗣告訴人於108年7月23日依指示自拍生
    殖器照片並傳送予「可馨」後，「可馨」即恫稱將上開照片
    張貼於臉書公開社團，告訴人須投資其從事之外匯投資，並
    支付贖金新臺幣（下稱）1,000元至帳號0000000000000000
    虛擬帳戶（下稱虛擬帳戶）才同意刪除上開照片，使告訴人
    心生畏懼，致生危害於安全。嗣告訴人報案，經警查獲而未
    遂。因認被告吳冠陞涉犯刑法第346條第3項、第1項之恐嚇
    取財未遂罪嫌等語。
二、按犯罪事實應依證據認定之，無證據不得認定犯罪事實，刑
    事訴訟法第154條第2項定有明文。此所謂認定犯罪事實之證
    據，無論其為直接或間接證據，均須達於通常一般人均不致
    有所懷疑，而得確信其為真實之程度，始得據為有罪之認定
    ，若其關於被告是否犯罪之證明未能達此程度，而有合理性
    懷疑之存在，致使無法形成有罪之確信，根據「罪證有疑、
    利於被告」之證據法則，即不得遽為不利被告之認定。又共
    同實施犯罪行為，在合同意思範圍內，相互利用他人之行為
    ，以達其犯罪之目的，固不必每一階段均參與，祇須分擔犯
    罪行為之一部，即應對於全部所發生之結果共同負責。且共
    同正犯之意思聯絡，亦不限於事前有所協議，於行為當時，
    基於相互之認識，以共同犯罪之意思參與者，即無礙於共同
    正犯之成立。惟共同正犯之所以應對其他共同正犯所實施之
    行為負其全部責任者，仍以就其行為有犯意之聯絡為限，若
    他犯所實施之行為，超越原計畫之範圍，而為其所難預見者
    ，自僅就其所知之程度，令負責任，未可概以共同正犯論。
    準此，就始於一個犯罪計畫內之多次犯罪行為，倘中途另有
    新犯意發生，因非出於初發的意思，即不能成立共同正犯。
三、公訴意旨認被告吳冠陞涉有上揭恐嚇取財未遂罪嫌，係以：
    被告吳冠陞於警詢及偵查中之供述；同案被告林宸諒於偵訊
    中之供述；告訴人許乃元於警詢之指述；告訴人與「可馨」
    之通訊軟體對話記錄截圖；綠界公司108年10月17日綠管外
    字第10811701號函覆資料、通路整合金流服務合約書等為其
    主要論據。訊之被告吳冠陞則堅詞否認犯罪；辯護人並為被
    告辯稱：被告既未實際使用公訴意旨所指帳戶，也不認識「
    可馨」，且與告訴人對話的「可馨」只說要將告訴人提供的
    照片張貼到網路上，讓大家知道，並非直接向告訴人索錢，
    不能認其自始有恐嚇取財的犯意等語。
四、經查：
　㈠被告與林宸諒於108年6、7月間，經由公訴意旨所指之虛擬帳
    戶申請及整合通路金流服務合約，與詐欺集團成員基於共同
    之犯意聯絡，由詐欺集團某不詳成員，以網際網路向公 眾
    散布不實之投資名目，對被害人詐取款項並製造金流斷點，
    而共犯加重詐欺取財及一般洗錢罪之事實，業據臺灣彰化地
    方法院109年度訴字第672號刑事協商判決確定（下稱另案）
    。被告就與林宸佑簽署上開整合通路金流服務合約書，任虛
    擬帳戶款項得以整合流入實體帳戶之事實，亦供承在卷（見
    偵卷第97頁至第101頁、第135頁至第136頁、原審卷第65頁
    至第73頁、本院卷第115頁），核與林宸諒供述情節相符（
    見偵卷第97頁至第101頁、原審卷第65頁至第73頁），並有
    整合通路金流服務合約書（見偵卷第71頁至第74頁）、綠界
    公司108年10月17日綠管外字第108101701號函覆之虛擬帳戶
    對應基本資料以及交易明細在卷可參（見偵卷第31頁至第70
    頁），自堪認定。是以本案所應究者，乃公訴意旨所指「可
    馨」之恐嚇取財行為，是否在被告提供前開金流整合服務約
    定予詐欺集團成員使用之共同犯罪計畫內。
　㈡觀之告訴人所提之通訊軟體line聊天內容，多由告訴人主動
    聯繫「可馨」，欲與之發生性行為，經「可馨」拒絕甚至斥
    責後，始因告訴人傳送下體照片，發生公訴意旨所指張貼照
    片或投資、匯款1000元之對話爭執，且告訴人所提「可馨」
     之LINE ID，除一女子俯身之照片外，未見與投資相關訊息
    ，以上有該等對話截圖照片可憑（見偵卷第21頁至第27頁）
    。訊之告訴人復於原審證稱其因看見網路照片加LINE，而與
    「可馨」聊天，並提供自己的不雅照片給「可馨」等語在卷
    （見原審卷第395頁），核其過程與被告另案經詐欺集團成
    員，利用網際網路對公眾散布不實投資訊息之詐術手法迴異
    。細繹二人之對話內容，告訴人雖在「可馨」表示「那你拍
    張你的老二來我看看夠不大」之後，傳送下體照片，然此之
    前，「可馨」已向告訴人表明「不約」，並在告訴人表示要
    找其打砲時，回稱「你有病是不是」，繼而在告訴人持續邀
    約見面後，答稱「你去照一下鏡子吧」，此後始以「那你拍
    張你的老二來我看看夠不大」一語，回應告訴人所稱「嗯，
    照了，還可以啊」（見偵卷第21頁）。足見「可馨」意在譏
    諷而非誘騙告訴人傳送照片，檢察官主張告訴人係「依（「
    可馨」）要求上傳」生殖器照片（見本院卷第27頁），容有
    誤會。綜觀二人聯繫緣由與通訊內容，似屬對話過程中之偶
    發爭執，而非既有犯罪計畫之實施。此外，本案並無匯款與
    金流整合之實，自難僅憑「可馨」與告訴人發生爭執後，敘
    及以轉帳1000元之方式解決糾紛，而提供林宸諒向綠界公司
    申請之虛擬帳戶，即認該等要求亦在被告與詐欺集團之共同
    犯罪計畫內。
  ㈢綜上，本案既存在偶發爭議之高度可能，且除被告先前簽署
    之整合通路金流服務合約書外，別無其他事證足為被告參與
    犯罪之認定，即不能證明被告犯罪，自應為被告無罪之判決
    。
五、駁回上訴之說明
　㈠原審詳細調查後，以依檢察官所提證據資料，尚不能證明被
    告犯罪，而為被告無罪之諭知，並無不合。
　㈡檢察官上訴意旨略以：⒈告訴人固係主動搭訕「可馨」，然「
    可馨」欲將告訴人生殖器照片及相關對話上傳網路，並以匯
    款作為刪除貼文之條件，確實造成告訴人名譽毁損而心生畏
    懼，對告訴人已形成惡害通知，而有恐嚇取財之故意。⒉林
    宸諒於偵查中供述：是我朋友「小黑」在108年7月間，跟我
    說有一件跟被告合作第三方支付的案子，這樣我跟被告就是
    合作關係，每筆交易我都可以抽成；「小黑」給我上開「通
    路整合金流服務合約書」時，就已經有被告的簽名等語；且
    通路整合金流服務合約書中，記載甲方（林宸諒）及乙方（
    被告），並有被告之簽名、用印及帳號等資料，益見被告與
    「可馨」共同恐赫取財未遂犯行等語，指摘原判決不當。
　㈢惟查，本案存在「可馨」與告訴人偶發糾紛之高度可能，並
    不足以認定被告有何共同犯罪之故意或預見，自無從令被告
    同負共犯之責，已詳前述。此與告訴人是否因而心生畏怖，
    或被告是否曾經簽立通路整合金流服務合約書無涉。檢察官
    上訴仍執前詞，指摘原判決不當，而未提出其他事證以實其
    說，上訴為無理由，應予駁回。
據上論斷，應依刑事訴訟法第368條，判決如主文。
本案經檢察官李超偉提起公訴，檢察官王凌亞提起上訴，檢察官
劉斐玲到庭執行職務。
中　　華　　民　　國　　111 　年　　11　　月　　24　　日
                  刑事第六庭    審判長法　官  劉方慈
　　　　　　　　　　　　　　　　　　　法　官  許曉微
　　　　　　　　　　　　　　　　　　　法　官  蕭世昌
以上正本證明與原本無異。
不得上訴。
                                      書記官　吳建甫
中　　華　　民　　國　　111 　年　　11　　月　　29　　日

附表　　
可馨 告訴人 昨天   在幹嘛 在家裡啊   可以去找你嗎 找我幹嘛   打砲 你有病是不是   恩恩最近感冒剛好 謝謝關心 今天   約出來啊 你去照一下鏡子吧   嗯 照了還可以啊 那你拍張你的老二來我看看夠不夠大 要拍到臉我順便看看是不是真的可以   我怕你要坐的事情犯法 為你好 ㄏㄏ 啊不是要約泡   敢就直接來啊 太小不要   哈哈 怕你塞不下勒 要繼續打嘴砲那就掰掰   問你 怎麼突然OK了 一開始不是不要約嗎 要就要 不要就不要 問題怎麼這麼多  您已收回訊息  這你？   不然我老爸的？ 很小..   角度吧 16cm Normal size (傳送對話截圖) 看你要趕快換一支賴還是怎樣 你準備紅了 （傳送對話截圖及臉書截圖）   所以我才勸你別這樣 第一那時網路照片第二這樣我可以告你 我會讓各大社團都看得到你   早就知道你想幹嘛了 我管你誰的照片   哈哈反正不是我的屌你PO就準備吃三聯單 OK看誰收   正好最近缺點錢 看誰收看誰紅 誰出糗 走著瞧   當然你收啊  我又沒有妨害名譽跟散播不雅照 那還不夠不雅？ 那麼小出來跟人家丟人現眼學人家約泡？   這是私人聊天室 跟你散播到社團不一樣喔 讓大家看看你多噁心 讓大家小心你 不要又被你騷擾   記說這網路上抓的 你一開始跟我要的時候 我不就說了 勸你別犯法的事情 好啦 我也不想把事情腦大 我跟你道歉 來不及了啊 不是很嗆   跑法院也麻煩 不是要讓我吃三聯單   你收回啊 多一時不如少一事 我道歉 我自刪離開可以嗎 想就這樣？   那還要怎麼樣你才接受 帶你玩彩券？ 可以和解嗎 不然你投資我投資的外匯好了   是我錯了 穩嗎 你先刪文啦 穩啊 就外匯指數   等我領薪水在找你啊 那我文章就放到等你領薪水   ＝＝ 啊現在就沒錢啊 一兩千塊也沒有？   九百  剩下都在定存 那沒辦法了   拜託啦 你文張貼上去到時候刪哪有意義 早刪晚刪啊 看你想怎麼處理   你貼哪 我看 現在是PO不公開社團 沒什麼人 你也看不到 如果你想鬧大 到時候就直接PO公開的社團了   我就不想鬧大啊 刪掉啦 可以啊 匯1000塊過來   這是恐嚇嗎 我沒恐嚇你啊 看你自己想怎樣而已   你先刪了我想辦法 錢收到就刪   我處理一下 看你要用轉帳的或是去超商繳都可以   超商繳好了 要刪掉喔 711？ 收到就刪   全家 繳費代碼你會用？   還是你給我帳戶好了 直接轉 代碼000 0000000000000000 帳號 1000收到就刪文 （臉書截圖） 10個讚了算蠻少的 我等你到今天12.